【裁判字號】    97,訴,1293
【裁判日期】    971128
【裁判案由】    塗銷所有權移轉登記
【裁判全文】
臺灣桃園地方法院民事判決              97年度訴字第1293號
原      告  甲○○
被      告  乙○○
            丙○○
上列當事人間請求塗銷所有權移轉登記事件，於民國97年11月18
日辯論終結，本院判決如下：
    主      文
原告之訴駁回。
訴訟費用由原告負擔。
    事實及理由
一、原告起訴主張：原告前以被告乙○○簽立之借據及本票，於
    民國92年8 月22日取得鈞院以92年促字第40524 號裁准命被
    告給付新台幣（下同）420 萬元之支付命令確定。雖原告並
    未交付420 萬元予被告，然被告簽立借據係為保證被告乙○
    ○日後積欠原告之款項，而實際上被告乙○○係積欠原告勞
    務報酬56萬元，並經原告於96年5 月21日寄發存證信函予被
    告乙○○催請給付，惟迄未給付。嗣原告於97年5 月22日向
    地政事務所聲請原屬被告乙○○所有如附表所示房地之土地
    及建物謄本（下稱系爭房地），始發現被告乙○○於94年6
    月7 日將系爭房地贈與被告丙○○，該贈與行為有害於原告
    之債權，爰依民法第244 條第1 項規定請求撤銷該贈與之債
    權行為及物權行為。並聲明：(一)被告乙○○與丙○○間於94
    年6 月7 日就系爭房地所為贈與之債權行為及物權行為應予
    撤銷。(二)被告丙○○於94年6 月7 日以贈與為登記原因，就
    系爭房地在桃園縣八德市地政事務所所為之所有權移轉登記
    應予塗銷。
二、被告則以：被告乙○○並未積欠原告任何款項，原告於鈞院
    另案93年度訴字第569 號塗銷抵押權登記事件審理時即坦承
    並無借款420 萬元一事，且被告乙○○亦未積欠原告任何勞
    務報酬。並聲明：原告之訴駁回。
三、按債務人所為之無償行為，有害及債權者，債權人得聲請法
    院撤銷之，民法第244 條第1 項固有明文。惟提起該撤銷之
    訴之要件，自應以原告對於被告確有債權存在為前提。又按
    當事人主張有利於己之事實者，就其事實有舉證之責任。民
    事訴訟法第277 條第1 項前段定有明文，是債權人就權利存
    在之一般要件事實，即應負舉證責任。查，原告雖執本院92
    年度促字第40524 號裁准命被告乙○○應給付原告420 萬元
    之支付命令據以主張對於被告乙○○有56萬元之債權存在，
    惟此為被告所否認，自應由原告就其對於被告乙○○有債權
    存在一節負舉證責任。惟原告就並未交付420 萬元予被告乙
    ○○一節並不爭執，自無從以該支付命令為據認定其為被告
    乙○○之債權人；至原告主張被告乙○○積欠其勞務報酬56
    萬元，且原告於聲請核發上開支付命令時所提出被告乙○○
    開立之借據契約係用以擔保日後欠款即該勞務報酬之給付等
    語，惟亦未提出任何證據以為證明，揆諸上述，自難認原告
    所主張之事實為真實。
四、從而，原告未能證明其對於被告乙○○有債權存在，自不得
    以債權人之地位請求撤銷被告乙○○與丙○○間就系爭房地
    所為之贈與行為。是以，原告之請求核與民法第244 條第1
    項之要件不符，即無理由，應予駁回。
五、本件判決基礎已徵明確，兩造其餘攻擊、防禦方法及訴訟資
    料經本院審酌後，核與判決不生影響，爰不一一論述，併予
    敘名明。
據上論結，原告之訴為無理由，依民事訴訟法第78條，判決如主
文。
中    華    民    國    97    年    11    月    28    日
                  民事第一庭    法  官  陳雪玉
如對本判決上訴，須於判決送達後20日內向本院提出上訴狀
以上正本與原本無異。
中    華    民    國    97    年    12    月    2     日
                                 書記官 吳瓊英
附表
┌──┬─────────┬───────┬───────┐
│編號│所有權標的不動產地│現登記所有權人│所有權權利範圍│
│    │號、建號          │              │              │
├──┼─────────┼───────┼───────┤
│1   │桃園縣八德市○○段│丙○○        │應有部分100000│
│    │420地號           │              │分之53        │
├──┼─────────┼───────┼───────┤
│2   │桃園縣八德市○○段│同上          │全部          │
│    │3142 建號         │              │              │
└──┴─────────┴───────┴───────┘


司法院資訊處製作；財團法人民間司法改革基金會備份。
